臺灣高等法院刑事判決　　　　　　　　　　　　　九十二年度上訴字第四二四六號
　　上　訴　人
　　即　被　告　 乙○○
　　指定辯護人　 本院公設辯護人　甲○○
右上訴人因殺人未遂案件，不服臺灣板橋地方法院九十二年度訴字第六三三號，中華
民國九十二年十月九日第一審判決（起訴案號：臺灣板橋地方法院檢察署九十一年度
偵字第一三七三六號），提起上訴，本院判決如左：
    主  文
上訴駁回。
    事  實
一、乙○○於民國九十一年三月間某日，因欲借住黃玉華位於臺北縣永和市○○路○
    段五十九巷三十四號一樓住處，與居住於該處之丁○○發生爭執，心生不滿意圖
    報復，於同年月十七日晚上十一時二十分許，竟與不詳年籍姓名綽號為「小祥」
    之成年男子，共同基於殺人之犯意聯絡，由乙○○兩手各持一塊磚塊，「小祥」
    則戴帽子及口罩、手持非屬槍砲彈藥刀械管制條例列管之不明長刀一把，一同前
    往上開地點並進入屋內客廳，適見丁○○坐在客廳與黃玉華及黃玉華之子許慶隆
    一同觀看電視，乙○○先上前手持磚塊砸往丁○○之頭部，丁○○見狀閃身而被
    磚塊擊中腰部，並推開乙○○，「小祥」遂即手持上開長刀上前，用力砍向丁○
    ○之頭部二刀，丁○○不得已而舉起左手擋刀，並以腳踹「小祥」，「小祥」旋
    以長刀再用力砍向丁○○一刀，丁○○不得已又以左腳擋刀，以致其左手臂受二
    處刀傷、左下肢受一處刀傷合併肌腱神經斷裂，乙○○及「小祥」見丁○○已大
    量流血始罷手並即離去，丁○○經在場之許慶隆緊急送往耕莘醫院永和分院救治
    ，始免於死亡之結果。
二、案經丁○○訴由臺北縣政府警察局永和分局報請臺灣板橋地方法院檢察署檢察官
    偵請起訴。
    理  由
一、訊據上訴人即被告乙○○不諱言於前揭時、地現身之事實，惟矢口否認有何殺人
    未遂之犯行，辯稱：伊無拿刀殺人，當時是丁○○先出手，伊乃用磚塊砸其腰部
    ，不是直接砸頭部，因要丟在地上，彈起砸傷對方，並非殺人未遂，丁○○是「
    小祥」帶刀殺傷，由於其與丁○○並無深仇大恨，未參與殺人未遂，至九十一年
    三月三十日警訊筆錄，因全身遭受警員毆擊，疼痛難挨，尤其頭部受創嚴重有腦
    震盪現象，遭警員刑求逼供無意識之下始簽名云云。
二、
  (一)按被告之自白，須非出於強暴、脅迫、利誘、詐欺或其他不正之方法，且與事實
    相符者，始得採為證據，如果被告之自白，係出於不正之方法，並非自由陳述，
    即其取得自白之程序，已非適法，則不問自白內容是否確與事實相符，因其非係
    適法之證據，即不能採為判決基礎，故審理事實之法院，遇有被告對於自白提出
    刑求之抗辯時，應先於其他事實而為調查，最高法院著有二十三年度上字第八六
    八號判例可資參照。
  (二)查被告於九十一年八月三十日接受檢察官訊問時，並未提及遭到警方刑求而為供
    述（見偵查卷第三十五頁、第三十六頁），嗣於原審審理時，即於九十二年七月
    十日第三次訊問期日時始以其遭警毆打為由，提出刑求抗辯云云，已難憑信。況
    且，被告於九十一年三月三十日、同年五月三十一日先後二次警訊後均經飭回，
    檢察官於同年八月三十日始予以傳訊，是被告於檢察官訊問時供述之任意性應無
    可疑。查被告於警訊、偵查中均一致供稱「我當時有持磚塊攻擊丁○○」（見偵
    查卷第四、十三、三十五頁），倘被告於警訊中之供述果真如其所辯是因遭刑求
    所致，何以於偵查中仍為相同之供述？
  (三)又證人即製作被告警訊筆錄之臺北縣政府警察局永和分局刑事組偵查員蔡育霖亦
    到庭證稱：被告當時係自由意識狀態下之陳述，筆錄內容確實是依被告當時陳述
    內容所作之記載，被告是通知到案，且有一個女朋友陪被告一起來，不可能不是
    在自由意識下之陳述，被告當時是說西瓜刀是他在路上撿到的，也是被告提議要
    去的，被告說本來是要嚇嚇丁○○，可是不知怎樣起了衝突，「小祥」就拿刀去
    砍丁○○，被告強調說他只有拿磚塊去打，刀子不是他拿的，是另外一個拿的等
    語（見原審卷第一七六頁），益可見被告辯稱其於警訊時遭刑求，不足採信。
  (四)被告雖謂其因警員刑求致頭部受創，有武陵監獄開立之診斷證明云云，惟查，被
    告是九十一年十一月二十九日入武陵監獄，有臺灣板橋地方法院法務部在監
    資料表附卷（見原審卷第三十四頁）可按，距被告自稱於九十一年三月三十日警
    訊時遭刑求，其間相差長達將近八個月，故尚難以被告於武陵監獄之身體情形，
    論其於警訊時遭刑求。本件被告於警訊及偵查中之供述確具任意性，應有證據能
    力無訛，合先敘明。
三、被告右開犯罪事實，業據告訴人丁○○指訴歷歷，並有耕莘醫院永和分院診斷證
    明書一件、傷勢照片影本八件，及原審向耕莘醫院永和分院函調之就診資料影本
    一份在卷（見審卷第九十三頁、第一一八頁至第一五七頁、偵查卷第第二十二頁
    至第二十五頁）可稽。又被告確於右揭時地與另一名男子一起進入屋內客廳，一
    人拿磚塊，一人拿刀，持刀之男子有持以砍擊告訴人等情，亦據當時在場之證人
    黃玉華、許慶隆於警訊時證述明確，復參以被告於警訊、偵查中均供稱「我當時
    有持磚塊攻擊丁○○」（見偵查卷第四頁、第十三頁、第三十五頁），足徵告訴
    人指訴之情節應屬可信。再觀被告於原審訊問時先供稱：事發前一天伊朋友「阿
    毅」跟「小祥」說丁○○拿水果刀劃其右後頸部，「小祥」說要拿西瓜刀去砍丁
    ○○，伊跟「小祥』說算了，不要惹事，當天伊載「小祥」過去只有到門口，勸
    「小祥」不要砍丁○○，他不聽，伊就走了云云；惟被告於同一日庭訊時，另謂
    ：伊只有拿磚塊而已，沒有動手，本來拿磚塊要打，想想不要了，就把磚塊丟在
    丁○○家的地上，該磚塊不是伊帶去的，原來是放在丁○○家客廳的廁所旁邊云
    云；經原審質問「你沒有進去他家你怎麼拿到磚塊？」，被告猶稱「他家外面也
    有一個，客廳也有一個」，再問「你不是說把磚塊丟在他家，你到底有沒有進去
    ？」，被告始改稱「有進去，去一下就走了」、「我拿外面那個磚塊，我只有拿
    一個磚塊而已」（見原審卷第四十一頁至第四十四頁）。而被告於原審第二次訊
    問時，竟改口稱「我磚塊放在門口，沒有拿進去」云云（見同上卷第七十一頁）
    ，嗣後再改稱：伊未拿磚塊攻擊丁○○，伊係經過永和市○○路○段五十九巷三
    十四號門口，遇見「小祥」與丁○○互有拉扯，見「小祥」拿出西瓜刀砍傷丁○
    ○腳部，伊為免發生重大傷害，即向前將「小祥」手中西瓜刀奪下丟往路邊，並
    斥其離開現場云云（見同上卷第一○六頁），被告供詞閃爍，前後所述情節迥異
    ，顯係事後推諉卸責之詞，不足採信。
四、按頭部為人體極脆弱之要害部位，重擊頭部時極易致命，被告手持磚塊一進門即
    欲敲擊告訴人之頭部，經告訴人閃躲後擊中告訴人腰部，而與被告一同前往之綽
    號「小祥」之男子手持一把不明長刀（未扣案）隨即上前，連砍二刀砍向告訴人
    之頭部，雖經告訴人以左手擋架，但「小祥」仍旋以長刀再砍向告訴人一刀，致
    告訴人不得已又以左腳抵擋，以致告訴人左手臂受二處刀傷、左下肢受一處刀傷
    合併肌腱神經斷裂。被告及「小祥」於行兇後迅速逃離，被殺之告訴人係由當時
    在場之許慶隆緊急送往耕莘醫院永和分院救治，此經證人許慶隆於警訊時證述在
    卷。而查，告訴人至醫院時已有大量出血及休克之現象，其中以左小腿及左上肢
    之傷口廣泛，深達筋骨，造成血管、神經、肌腱斷裂，經施以緊急手術搶救而挽
    回生命，其當時傷勢非常嚴重，因造成大量出血，足以致命等情，亦經耕莘醫浣
    永和分院骨科主任郭國平於警訊時證述明確，足見「小祥」當時所持之上開長刀
    刀刃極鋒利，且其下手之時用力甚猛，雖因遭告訴人以手、腳抵擋致未砍中頭部
    ，但已致告訴人左小腿及左上肢受到重創大量出血，如非因他人緊急將告訴人送
    醫，將會導致告訴人死亡之結果。
五、綜此，再參以綽號「小祥」之男子，當時持刀刃鋒利之長刀，竟一再砍向告訴人
    ，而被告及「小祥」是見告訴人已大量流血始罷手並即離去，在在可見被告當時
    手持磚塊欲敲擊告訴人頭部及「小祥」以長刀接連砍向告訴人頭部之行為，顯係
    基於殺害告訴人之犯意所為；而該綽號「小祥」之男子係與被告一同前往，並進
    入屋內客廳，該名「小祥」自始即持刀進屋，可見「小祥」持刀砍殺之行為乃出
    於二人之共同謀議，尤其，「小祥」與告訴人本無隙怨，竟故意戴帽子、口罩以
    遮掩面貌，而事後被告則堅不吐露「小祥」之資料以免其身分曝光，如謂「小祥
    」之持刀砍殺行為非出於被告之授意，實悖於常情而難置信。至被告於本院始供
    稱「小祥」之人住於台北縣中和市○○街四十四巷二十七號三樓之丙○○，經按
    址傳訊未到庭，有寄存於中和市中和派出所之送達證書附卷足憑，是否確與「丙
    ○○」其人共犯，尚待另行查證，惟仍無解被告共同殺人未遂犯行，是被告所辯
    並無殺人故意之辯解，委不足採‧本件事證明確，被告犯行堪以認定。
六、核被告所為，係犯刑法第二百七十一條第二項、第一項之殺人未遂罪。被告已著
    手於殺人行為之實施，而未生告訴人死亡之結果，為未遂犯，爰依刑法第二十六
    條前段規定按既遂犯之刑減輕之。查被告與不詳年籍姓名綽號「小祥」之成年男
    子就右揭犯行，彼此間有犯意之聯絡與行為之分擔，為共同正犯。
七、原審本同上之見解，適用刑法第二十八條、第二百七十一條第二項、第一項、第
    二十六條前段、第三十七條第二項之規定，並審酌被告僅因與告訴人細故衝突即
    夥同他人分持磚塊及不明長刀砍殺告訴人報復，雖因告訴人閃躲得宜及經人送醫
    急救而未遂，但告訴人之傷勢嚴重，尤以其神經經砍斷而難以復原，影響其日後
    生活，且被告犯罪後猶飾詞否認，未見悔意等一切情狀，量處有期徒刑五年六月
    ，並依其犯罪之性質，認為有褫奪公權之必要，併宣告褫奪公權三年，至於共犯
    「小祥」所持用之不明長刀一把，並未扣案，因不能證明係槍砲彈藥刀械管制條
    例列管之刀械，被告於警訊復稱該長刀是在去途路邊所拾獲，犯案後已丟掉，已
    找不到等語（見偵查卷第十三頁、十四頁），此外復查無其他證據足以證明該長
    刀猶仍存在尚未滅失，爰不併為沒收之諭知，核其認事用法尚無不合，量刑亦甚
    妥適。本件被告上訴否認犯罪，指摘原判決不當，為無理由，應予駁回。
據上論斷，應依刑事訴訟法第三百六十八條，判決如主文。
本案經檢察官謝英民到庭執行職務。
中      華      民      國    九十三    年      一      月    二十八    日
                              臺灣高等法院刑事第五庭
                                  審判長法  官  曾　德　水
                                        法  官  蘇　素　娥
                                        法  官  魏　新　國
右正本證明與原本無異。
如不服本判決，應於收受送達後十日內向本院提出上訴書狀，其未敘述上訴之理由者
並得於提起上訴後十日內向本院補提理由書（均須按他造當事人之人數附繕本）。
                                        書記官　賴　淑　真
中　　　華　　　民　　　國　　九十三　　年　　　一　　　月　　二十九　　日
附錄：本判決論罪科刑法條全文
刑法第二百七十一條
殺人者，處死刑、無期徒刑或十年以上有期徒刑。
前項之未遂犯罰之。
預備犯第一項之罪者，處二年以下有期徒刑。
